【裁判字號】    90,判,1872
【裁判日期】    901018
【裁判案由】    地價稅
【裁判全文】
最  高  行  政  法  院  判  決                    九十年度判字第一八七二號
    原      告  國產實業建設股份有限公司
    代  表  人  甲○○
    訴訟代理人  乙○○
    被      告  桃園縣稅捐稽徵處
    代  表  人  黃國精
右當事人間因地價稅事件，原告不服財政部中華民國八十九年一月二十九日台財訴第
0000000000號再訴願決定，提起行政訴訟。本院判決如左：
    主  文
再訴願決定、訴願決定及原處分均撤銷。
訴訟費用由被告負擔。
    事  實
緣原告所有坐落桃園縣八德市○○段一四一五地號土地於民國八十一年五月二十五日
重測為大興段一二七地號，並於八十二年四月二十三日合併至同段一一八地號，惟被
告電腦資料未予釐正，致八十二至八十五年地價稅均重複課徵。原告申請退還，經被
告查明更正，並核准退還其八十二年地價稅新台幣（以下同）八三二、七六一元，八
十三年地價稅八七六、一三四元及八十四年、八十五年地價稅各九一九、五○七元，
原告乃於八十七年四月二十三日申請核退前述溢繳地價稅之利息。案經被告以八十七
年五月二日桃稅財字第八七○二○一○號函否准其所請。原告不服，申請復查，未獲
變更，循序提起訴願、再訴願均遭決定駁回，遂提起行政訴訟。茲摘兩造訴辯意旨
如次：
原告起訴意旨略謂：一、按「人民有依法律納稅之義務」憲法第十九條定有明文，「
人民之生存權、工作權及財產權應予保障」亦是憲法第十五條所揭櫫之基本人權，本
案肇始公務人員過失不法侵害原告權利，致原告所有系爭土地遭誤徵地價稅，原告信
賴稅捐稽徵機關核定之稅額，誠實如期納稅，卻因稅捐機關之過失而遭受財產損害。
被告既已同意核退稅款，該利息即無與退稅額分離之理，是再訴願決定昧於事實，引
據不當之行政法令，枉顧人民損失，其違法、違憲至明。二、納稅義務人因稅捐機關
適用法令錯誤或計算錯誤而溢繳之稅款，其稅捐稽徵機關所受繳之稅款屬公法上之不
當得利，雖稅捐稽徵法第二十八條未明文加計利息退還之規定，但並不能解釋該法條
就納稅義務人申請退還之溢繳稅款，禁止加計利息返還，且同法第三十八條第二項與
第二十八條規定之事項不同，二者並非特別法與普通法之關係，亦無明文相排斥不用
，自無排除非經行政救濟程序而申請退還溢繳稅款者之加計利息請求權之效力，否則
不啻鼓勵人民提起行政爭訟，與疏減訟源之訴訟原則未符，此已為鈞院諸多案例之見
解。三、綜上所述，請將再訴願決定、訴願決定及原處分均撤銷等語。
被告答辯意旨略謂：本件被告因電腦資料未釐正，致重覆課徵原告系爭土地八十二年
至八十五年地價稅，業經被告查明後無息退還溢繳稅款，原告主張應退還因溢繳稅款
之利息，惟參諸行政法院六十年判字第四一七號判例「公法之適用，以明文規定者為
限，公法未設有明文者，自不得以他法之規定而類推適用，此乃適用法律之原則。」
及財政部六十八年三月二十一日台財稅第三一八六三號函釋意旨，以依稅捐稽徵法第
二十八條規定申請退還溢繳之稅款，尚無稅捐稽徵法第三十八條第二項加計利息退還
之類推適用。是原告所訴核無足採。綜上論述，原告之訴應認為無理由，請駁回原告
之訴等語。
    理  由
本件原告所有坐落桃園縣八德市○○段一四一五地號土地於八十一年五月二十五日重
測為大興段一二七地號，並於八十二年四月二十三日合併至同段一一八地號，惟被告
電腦資料未予釐正，致八十二至八十五年地價稅均重複課徵。原告申請退還，經被告
查明更正，並核准退還其八十二年地價稅八三二、七六一元、八十三年地價稅八七六
、一三四元及八十四年、八十五年地價稅各九一九、五○七元。原告乃於八十七年四
月二十三日申請核退前述溢繳地價稅之利息。案經被告以八十七年五月二日桃稅財字
第八七○二○一○號函否准其所請，固非無據。惟查，稅捐稽徵法第二十八條關於納
稅義務人因稅捐稽徵機關適用法令錯誤或計算錯誤而溢繳之稅款，得自繳納之日起五
年內申請退還，逾期不得再行申請之規定，其性質為公法上不當得利返還請求權之特
別時效規定，至請求返還之範圍如何，該法未設明文，應屬法律漏洞，而須於裁判時
加以補充。查依稅捐稽徵法第三十八條第二項、第三項、第四十八條之一第二項，稅
捐稽徵機關因適用法令錯誤或因計算錯誤而命納稅義務人溢繳之稅款，應自納稅義務
人繳納溢繳稅款之日起，至填發收入退還書或國庫支票之日止，按退稅額，依繳納稅
款之日郵政儲金匯業局之一年期定期存款利率，按日加計利息，一併退還。至稅捐稽
徵法第二十八條雖無加計利息退還之規定，並不能解釋為該法條就納稅義務人申請退
還之溢繳稅款，禁止加計利息返還；又同法第三十八條第二項，乃就納稅義務人於行
政救濟期間亦享有加計利息請求權之特別規定，與同法第二十八條規定之事項不同，
二者並無特別法與普通法之關係，自無排除非經行政救濟程序而申請退還溢繳稅款者
之加計利息請求權之效力，否則不啻鼓勵人民提起行政爭訟，與疏減訟源之訴訟原則
亦有未符，為本院最近之見解；且財政部六十八年三月二十日台財稅第三一八六三號
函令，業經該部八十九年十月十九日台財稅第八九○四一四○五九號函指示，以該則
函令未編入八十九年版「稅捐稽徵法令彙編」，自八十九年十二月一日起不再援引適
用。綜上所述，被告原處分依稅捐稽徵法第二十八條之規定，及財政部上開六十八年
三月二十日台財稅第三一八六三號函釋意旨，未准原告自繳納該項稅款之日起加計利
息一併退還稅款之請求，及一再訴願決定遞予維持，於法均有可議，應由本院併予撤
銷，由被告另為適法之處分，以昭折服。
據上論結，本件原告之訴為有理由，爰依行政訴訟法施行法第二條、行政訴訟法第九
十八條第三項前段，判決如主文。
中    華    民    國      九十      年      十        月      十八      日
                    最 高 行 政 法 院  第 五 庭
                                審 判 長 法  官      廖  政  雄
                                         法  官      趙  永  康
                                         法  官      林  清  祥
                                         法  官      鍾  耀  光
                                         法  官      姜  仁  脩
右  正  本  證  明  與  原  本  無  異
                                         法院書記官  張  雅  琴
中    華    民    國      九十      年      十        月      十九      日


司法院資訊處製作；財團法人民間司法改革基金會備份。
